【裁判字號】    91,訴,1083
【裁判日期】    920130
【裁判案由】    給付借款
【裁判全文】
臺灣嘉義地方法院民事判決  九十一年度訴字第一○八三號
    原      告  第一商業銀行股份有限公司嘉義分行
    法定代理人  甲○○
    訴訟代理人  丙○○
    被      告  陳金秀
    被      告  乙○○
右當事人間請求給付借款事件，本院判決如左：
    主    文
被告應連帶給付原告新台幣貳佰陸拾捌萬貳仟肆佰貳拾貳元，及自民國九十一年五月
二十一日起至清償日止，按年息百分之八點四三五計算之利息，並自民國九十一年六
月二十二日起至清償日止，其逾期在六個月以內者，按上開利率百分之十，超過六個
月者，按上開利率百分之二十計付之違約金。
訴訟費用由被告連帶負擔。
    事    實
甲、原告方面：
  一、聲明：如主文所示。
  二、陳述：被告陳金秀以被告乙○○為連帶保證人，於民國（下同）八十八年六月
      二十三日與原告銀行訂立憑卡自動貸款借款契約，約定本貸款由借款人陳金秀
      在原告銀行所開立之活期儲蓄存款一一九九三一帳戶內陸續借款，並以新台幣
      （下同）二百七十萬元為貸款額度，契約期限自八十八年六月二十三日起至九
      十一年六月二十三日止，利息按年息百分之八．四三五計付，屆期本息如數清
      償。本息逾期違約金部分，凡本金或利息逾期在六月以內者，按約定利率百分
      之十計付，超過六個月者，按上開利率百分之二十計付違約金，契約並載明借
      款人基於本憑卡自動貸款借款契約，所負之一切債務，連帶保證人均願負連帶
      清償責任，上開借款契約期限已終止，惟被告陳金秀依上開約定陸續支用借款
      餘額本金為二百六十八萬二千四百二十二萬元迄今未清償，扣除被告嗣後繳交
      之十七萬四百元抵充後，利息應只繳交到九十一年五月二十日止，嗣後即未再
      依約繳納。雖原告先前有向被告提出：若被告能解決其所提供原告銀行之擔保
      物被台南區中小企業銀行假扣押，並一次繳清欠繳利息部分，即會以年息百分
      之六．三零五計算，並同時以改貸放另筆借款予被告等情，惟被告嗣後既未履
      行上揭條件，則原告銀行自仍依照舊約定之利率即年息百分之八．四三五計算
      利息，原告嗣後屢向被告二人催討，均置之不理，為此爰本於借貸、連帶保證
      關係提起本件訴訟。
  三、證據：提出憑卡自動貸款借款契約影本一份、憑卡自動貸款借資料查詢單影本
      一份、放款戶授信明細查詢單影本一份、戶籍謄本二件、憑卡自動貸款借款利
      息結算表影本十三份等為證。
乙、被告陳金秀、乙○○方面：
  一、聲明：原告之訴駁回。
  二、陳述：我已繳交十四萬元及二萬八千元之利息，亦即繳交到九十一年八月二十
      一日，當初原告銀行副理陳政宏曾跟我說要調降利息至年息百分之五計算，要
      我先繳交十四萬二千元，即繳交到九十一年六月六日，嗣後又說要我再繳二個
      月利息，就要幫我調降利息，但原告都沒有辦到；我先後繳交的費用是抵充十
      個月利息，亦即自九十一年八月二十一日才開始沒繳利息等語。
  三、證據：提出暫收款單影本二份、彰化銀行自動櫃員機交易明細表影本一份、第
      一商業銀行活期儲蓄存款存摺明細影本一份等為證。
    理    由
一、按「訴狀送達後，原告不得將原訴變更或追加他訴。但有下列各款情形之一者，
    不在此限：二、請求之基礎事實同一者。三、擴張或減縮應受判決事項之聲明者
    七、不甚礙被告之防禦及訴訟之終結者。被告於訴之變更或追加無異議，而為本
    案之言詞辯論者，視為同意變更或追加」民事訴訟法第二百五十五條第一項第二
    、三、七款及第二項訂有明文。本件原告原起訴主張：「被告應連帶給付原告二
    百六十八萬二千四百二十二元，及自九十一年三月二十一日起至清償日止，按年
    息百分之八點四三五計算之利息及其違約金」，嗣後於九十二年一月九日準備程
    序中變更為：「被告應連帶給付原告二百六十八萬二千四百二十二元，及自九十
    一年五月二十一日起至清償日止，按年息百分之八點四三五計算之利息及其違約
    金」，原告上揭變更主張，非為訴訟標的之變更，僅係為擴張或減縮應受判決事
    項之聲明，且請求之基礎事實同一、亦不甚礙被告之防禦及訴訟之終結，依法自
    應准許。
二、本件原告主張之事實，已據提出與其所述相符之憑卡自動貸款借款契約影本一份
    、憑卡自動貸款借款資料查詢單影本一份、放款戶授信明細查詢單影本一份、戶
    籍謄本二件、憑卡自動貸款借款利息結算表影本十三份等為證。雖被告以前詞抗
    辯，惟本院依職權傳訊證人陳政宏到庭證稱：【（問：提示被告庭呈之陳報狀，
    狀附二張收據是否你簽的？）是我簽的，當初被告經濟發生困難，我們同情他只
    收十個月利息，依照我們原先的約定是要繳二十萬元左右，因為我們同情被告家
    庭的情況，只收他十四萬二千元及二萬八千四百元，之所以會跟他收這樣的金額
    ，前提是要被告解決他在我們銀行設定的抵押物被台南區中小企業銀行假扣押的
    事情才可以依照批覆書上面的利息調整，才有辦法辦理新債清償，因為被告到現
    在都沒有解決，我們的抵押物至目前仍被假扣押，所以被告的利息仍依照舊利率
    來計算利息，我們一直在等被告，所以向被告收的新台幣壹拾柒萬零肆佰元（十
    四萬二千元加上二萬八千四百元）我們都放在預收款帳戶還沒有抵充利息】（見
    本院九十二年一月九日準備程序筆錄），據此，被告既未履行兩造之約定，則本
    件系爭借款之利息仍應以舊利率（即年息百分之八點四三五）計算利息，是被告
    上揭抗辯，顯不足採，從而，原告上揭主張，堪信為真正。
三、按借用人應於約定期限內，返還與借用物種類、品質、數量相同之物。遲延之債
    務，以支付金錢為標的者，債權人得請求依法定利率計算之遲延利息，但約定利
    率較高，仍從其約定利率。當事人得約定債務人不履行債務時，應支付違約金，
    民法第四百七十八條前段、第二百三十三條第一項、第二百五十條第一項分別定
    有明文。又保證債務之所謂連帶，係指保證人與主債務人負同一債務，對於債權
    人各負全部給付之責任，此就民法第二百七十二條第一項規定連帶債務之文義參
    照觀之甚明。從而原告依借貸、連帶保證契約請求被告二人連帶給付如主文所示
    之借款、利息、違約金，為有理由，應予准許。
四、本件事證已臻明確，兩造其餘攻擊防禦及舉證，核與本件判決結果無影響，爰不
    一一論述，附此敘明。
五、據上論結，本件原告之訴為有理由，依民事訴訟法第七十八條、第八十五條第二
    項，判決如主文。
中      華      民      國    九十二    年      一      月    三十    日
~B臺灣嘉義地方法院民事第一庭
~B    審判長法官  曾文欣
~B        法  官  洪嘉蘭
~B        法  官  吳昀儒
右為正本係照原本作成
如對本判決上訴須於判決送達後廿日內向本院提出上訴狀（應附繕本）
中      華      民      國    九十二    年      一      月    三十    日
~B        書記官  楊國色


司法院資訊處製作；財團法人民間司法改革基金會備份。
